【裁判字號】    90,訴緝,110
【裁判日期】    900928
【裁判案由】    偽造貨幣
【裁判全文】
臺灣高雄地方法院刑事判決                          九十年度訴緝字第一一○號
    公  訴  人  臺灣高雄地方法院檢察署檢察官
    被      告  甲○○
    指定辯護人  本院
右列被告等因偽造貨幣案件，經檢察官提起公訴（八十八年度偵字第二三一０七號、
八十八偵字第二六０七五號），本院判決如左：
    主  文
甲○○共同意圖供行使之用而收集偽造之通用紙幣，累犯，處有期徒刑參年肆月。扣
案偽造之新臺幣仟元券貳佰捌拾張（編號均為ＢＲ二０七五一三ＪＸ）沒收。
    事  實
一、甲○○有贓物、竊盜等前科，素行不良，其八十四年間因詐欺等罪，經台灣嘉義
    地方法院判處有期徒刑一年四月，不服上訴，經台灣高等法院台南分院於八十五
    年四月三十日為上訴駁回確定，八十五年六月十二日送監執行，指揮書執行完畢
    日期為八十六年八月一日，不知悔悟，與莊崇佑（已據本院判處有期徒刑三年二
    月，尚未確定）係朋友，因知悉友人留全坤（綽號麥可，本院通緝中）有管道可
    購買偽造新台幣鈔票，乃共同基於意圖供行使之用，而收集偽造通用新台幣（下
    同）紙鈔之犯意聯絡，先於八十八年九月初某日，相約在高雄市○○○路二三一
    號十二樓之一會面洽談購買偽鈔事宜，並檢視留全坤所出示之其台中地區綽號「
    阿吉」之不詳姓名成年友人所偽造完成之千元及五百元鈔票後，約定以一千元真
    鈔換取四千元偽鈔之比例交易；並由莊崇佑出資七萬元，甲○○負責與留全坤聯
    絡並收受偽鈔送達，而留全坤則仲介印製偽鈔之姓名年籍不詳之成年友人「阿吉
    」出售及備妥偽鈔，留全坤於八十八年九月十四日在台中市○○路統聯客運車站
    前，向代為交付之不知情之客運司機領取姓名年籍不詳之「阿吉」所託運之偽鈔
    包裹後，即轉赴台中縣新社鄉新社郵局亦委由不知情之郵局承辦人以快捷郵件寄
    出交付於收件人甲○○，（該郵包收件人為甲○○，寄件人為「台中縣台中新社
    郵政八號信箱、行動電話號碼000000000號」），並隨即通知甲○○，
    而甲○○於接獲通知後，查詢郵局確定郵件於同年九月十四日晚上可寄達後，即
    於同日晚上拜託不知情之蔡博仁駕車陪同前往提領，嗣甲○○於當日晚上九時五
    十分許至台灣南區郵政管理局領取該批偽鈔而收集之，旋當場為調查人員查獲，
    並扣得千元偽鈔號碼均為ＢＲ二０七五一三ＪＸ，共計二百八十張，總額為二十
    八萬元，至於莊崇佑則於同日晚上十時四十五分許，在高雄市○○○○○路口等
    候該批偽鈔時，經調查人員拘提到案而知悉上情。
二、案經法務部調查局高雄市調查處移送台灣高雄地方法院檢察署檢察官偵查起訴。
    理  由
一、訊據被告甲○○矢口否認有右揭共同意圖供行使之用而收集偽造之通用紙幣犯行
    ，辯稱：我只是純粹出名代領偽鈔郵件，事前我雖知道要領之郵件係偽鈔，但非
    我所出錢買，我沒有參與云云。惟查，右揭犯罪事實，業據被告甲○○於法務部
    調查局訊問時自承：「（問：你與莊崇佑向麥可購買之偽鈔，如何交貨？）八十
    八年九月十一日晚上麥可及綽號阿文之人再度前往高雄找我洽談購買偽鈔事宜，
    我遂率麥可前往高雄市○○○路七十八號精捷３Ｃ電腦廣場與莊崇佑會面洽談購
    買偽鈔交貨事宜，當時約晚上十點多，當時我因缺少現金臨時決定不買，莊崇佑
    則同意出資七萬元向麥可購買偽鈔，並約定近二、三日內交貨。八十八年九月十
    四日麥可打我的行動電話通知我已於上午十一時許將偽鈔交郵局以快捷郵件寄至
    高雄，收件人為甲○○」等語明確，復於偵查中供稱：「（問：有否在台中向麥
    可買偽鈔？）當時麥可有拿樣本拿給我，但當時我向麥可說如果我有錢我要買三
    萬元，後來是莊崇佑向麥可買七萬元，原本麥可要到高雄把偽鈔拿給莊崇佑，後
    因麥可有事不能下來，所以郵寄到九如二路蔡博仁公司，麥可交代我轉交給莊」
    等語綦詳，且據同案被告留全坤於法務部調查局訊問中供稱：「（問：你與甲○
    ○、莊崇佑有無實際以真鈔購買偽鈔？）我與甲○○莊崇佑研議購買偽鈔花用，
    ‧‧‧我將千元及五百元偽鈔於九月十一日拿給甲○○、莊崇佑檢視，楊、莊二
    人即決定購買千元偽鈔，同時與我敲定以一比四的比例，九月十二日甲○○即打
    我的行動電話通知我，莊崇佑要以七萬元購買二十八萬元偽鈔」、「（問：你仲
    介甲○○、莊崇佑購買千元偽鈔，交貨經過情形？）九月十二日我接獲甲○○通
    知所要購買的偽鈔數量時，即與綽號阿吉仔聯絡，九月十四日我依與阿吉仔之約
    定前往台中中港路統聯客運站向司機索取阿吉仔托運的小包裹，我再將前述偽鈔
    於當日拿到台中縣新社郵局以快捷交寄方式寄到高雄市○○○路三三一號十二樓
    之二給甲○○收，同時與甲○○電話聯絡通知已將偽鈔寄出」、「（問：甲○○
    、莊崇佑急需購買偽鈔使用，你是否知悉係做何用途？）據我所知，莊崇佑急需
    用偽鈔支付購買電腦貨款，至於甲○○與莊崇佑如何分贓並不清楚」等語，同案
    被告莊崇佑又於法務部調查局訊問中供述：「甲○○曾於八十八年九月初向我表
    示要向我借錢買假鈔在市面上使用，如此會有暴利，屆時會給我豐厚利息，我為
    確定甲○○確實能買到假鈔以保障我借給他的錢，有豐厚利息回收，故我要求要
    看到假鈔才借錢... 」等語。經核上開同案被告所供述被告甲○○犯罪之情節不
    僅大致相符，且與甲○○於調查局偵訊時所陳述之犯案情節互核無訛。
二、次查，扣案之右開二百八十張千元紙鈔經送鑑定結果，均屬偽鈔，此有中央銀行
    發行局八十九年五月八日（八九）台央發字第０三００一二七００號函及台灣銀
    行總行八十九年五月十二日（八九）銀發乙字第０八七四八號函各一紙附卷可稽
    。又台中縣台中新社郵政八號信箱承租名義人為留全坤之母親蔡麗珍，而行動電
    話號碼000000000號承租人為留全坤之兄弟留全憶，此有東勢郵局八十
    九年五月二十六日八九三四○○六號函及中華電信股份有限公司八十九年六月十
    二日中信南服字第壹○五七號函在卷足考。蔡麗珍經本院傳訊未到庭，另證人留
    全憶於調查局訊問時供述該行動電話為其所申請，但不知其兄弟留全坤有無涉及
    偽鈔之犯罪等語。顯見該偽鈔郵件確係留全坤所寄發無疑，綜上觀之，莊崇佑與
    甲○○應係居於本件偽鈔購買之出資要角，而被告留全坤與被告甲○○並無仇隙
    ，亦無構詞誣陷之理。再查，衡諸偽鈔之購買，如何出資、連絡、取貨等係重要
    環節，被告顯有共同基於意圖供行使之用而出資購買偽鈔之事實應堪認定，事後
    所辯不知情云云，乃事後卸責之詞，不足採信。本件事證明確，被告犯行洵堪認
    定。
三、按廣義之貨幣固可包含硬幣及紙幣，惟刑法上偽造貨幣罪章各條所稱之貨幣，係
    專指國家鑄造發行之硬幣而言（最高法院六十三年台上字第二一九四號判例參照
    ），又中央銀行所發行之新台幣幣券，既經政府訂為法幣，具有強制流通之性質
    ，自屬刑法上所稱之通用紙幣（最高法院二十八年上字第八九六號判例、院字第
    一五０二號解釋參照）。又刑法第一百九十六條第一項之行使、收集或交付偽造
    通用紙幣罪，其所謂「行使」係乃含有詐欺性質，即以假充真，不使人知為偽幣
    而交付於人之謂；而「收集」者，舉凡意圖供自己或他人行使之用，而有收受、
    蒐集、收買、受贈、互換、強取、詐取等一切移轉自己「持有」之行為皆屬之，
    而所稱「交付」者，指非基於直接行使之目的，僅意圖供行使之用，而將他人偽
    造之有價證券，由自己「持有」之狀態，移轉於知情之他人持有之行為而言，即
    交付者與收受者互知其為偽幣，而由一方交與他方收受之謂。核被告甲○○所為
    ，係犯刑法第一百九十六條第一項意圖供行使之用，而收集偽造之通用紙幣罪。
    又被告與莊崇佑間，就前揭行為，互有犯意聯絡與行為分擔，均為共同正犯。被
    告前有如事實欄所載之犯罪科刑及執行情形，此有臺灣高雄地方法院檢察署刑案
    資料查註記錄表在卷可稽，其受有期徒刑執行完畢後，五年內再犯本件有期徒刑
    以上刑之罪，為累犯，依法加重其刑。爰審酌被告正值年富力壯階段，不思以正
    當方法賺取財物，竟因一時貪念意圖供行使之用而收集偽造之仟元紙幣，損害他
    人並擾亂國家金融秩序，惡性非輕，及犯後未能坦白承認，猶飾詞圖辯等一切情
    狀，量處如主文所示之刑，以資懲儆。又扣案偽造之新臺幣仟元券二百八十張（
    編號均為ＢＲ二０七五一三ＪＸ），不問屬於犯人與否，均應依刑法第二百條規
    定沒收之。至扣案之信封雖係用於裝偽鈔之用，惟與本件犯行尚無直接關係，爰
    不為沒收之諭知，併此敘明。
四、被告留全坤俟緝獲後另結。
據上論斷，應依刑事訴訟法第二百九十九條第一項前段、刑法第二十八條、第一百九
十六條第一項、第二百條，罰金罰鍰提高標準條例第一條前段，判決如主文。
本件經檢察官陳正達到庭執行職務。
中    華    民    國      九十      年       九       月      二十八    日
                                    臺灣高雄地方法院刑事第三庭
                                        法  官  簡  志  瑩
右正本證明與原本無異。
如不服本判決，應於判決送達後十日內，向本院提出上訴狀。
                                        書記官  林  宜  正
中    華    民    國      九十      年       十       月       二       日
附錄論罪科刑法條：
刑法第一百九十六條第一項：
行使偽造、變造之通用貨幣、紙幣、銀行券，或意圖供行使之用而收集或交付於人者
，處三年以上十年以下有期徒刑，得併科五千元以下罰金。
刑法第二百條：
偽造、變造之通用貨幣、紙幣、銀行券，減損分量之通用貨幣及前條之器械原料，不
問屬於犯人與否，沒收之。


司法院資訊處製作；財團法人民間司法改革基金會備份。
